Inventaris van het archief van J. Linthorst Homan [levensjaren 1903-1986], 1929-1985
Nationaal Archief, Den Haag
Collectie 513 Linthorst Homan
Linthorst Homan
1929-1985
C24492
1.65 meter; 45 inventarisnummers.
Normale geschreven, getypte en gedrukte documenten, geen bijzondere handschriften.
Nationaal Archief, Den Haag
J. Linthorst Homan 1903-1986
J. Linthorst Homan was vanaf 1937 Commissaris van de Koningin in Groningen. Aan het begin van de Tweede Wereldoorlog richtte hij samen met J. de Quay en L. Einthoven de Nederlandsche Unie op. De doelstelling was Nederland voor te bereiden op een politiek bestel na de oorlog. Aanvankelijk werd er zeer enthousiast op het initiatief gereageerd. Het tij keerde voor Linthorst Homan en de Nederlandsche Unie na pogingen om te fuseren met de NSB en het Nationaal Front. Na de oorlog keerde hij niet terug als commissaris van de Koningin en werd er een uitgebreid onderzoek naar zijn gedragingen tijdens de bezetting verricht. Zijn carrière stond hierna vooral in het teken van de Europese integratie. Het archief van J.J. Linthorst Homan bevat onder ander stukken betreffende zijn optreden als CdK in Groningen, over de Nederlandsche Unie en stukken betreffende zijn bijdrage tot de geschiedschrijving ervan en stukken betreffende de vorming van Europa (waaronder teksten en redevoeringen). (Deze informatie is afkomstig uit: A.E. Kersten, 'Linthorst Homan, Johannes (1903-1986) in: Biografisch Woordenboek van Nederland, deel 3 (Den Haag 1989), 383-385.)
Archiefvorming
Geschiedenis van het archiefbeheer
De verwerving van het archief
MAISAO-WOTAP; 2.21
Aanwijzingen voor de gebruiker
Openbaarheidsbeperkingen
Volledig openbaar.
Materiële beperkingen
Het archief kent geen materiële beperkingen.
Aanvraaginstructie
Openbare archiefstukken kunnen online worden aangevraagd en gereserveerd. U kunt dit ook via de terminals in de studiezaal van het Nationaal Archief doen. Om te kunnen reserveren dient u de volgende stappen te volgen:
U maakt een profiel aan op www.gahetna.nl, en logt vervolgens in
Via de archiefinventaris (alleen de beschrijvingen met rode nummers) selecteert u het gewenste archiefstuk door op de knop 'Reserveren' te klikken
In het volgende scherm geeft u aan op welke dag u het archiefstuk wilt inzien
Indien u zich bevindt in de studiezaal en een tafelnummer heeft ontvangen kunt u dit nummer vermelden. Als u geen tafelnummer heeft kunt u tafelnummer 777 laten staan
Vervolgens bevestigt u uw reservering door deze te versturen.
Verwant materiaal
Beschikbaarheid van kopieën
Afgescheiden archiefmateriaal
Lijst van penningen, overgedragen aan het Koninklijk kabinet van penningen, munten en gesneden stenen in Leiden.
Medaille, "souvenir van Oud-Holland". 1895.
Penning, geslagen bij gelegenheid van een bezoek van prinses Wilhelmina, een Assen, 5-7 september 1895.
Penning, geslagen door de gemeente Hoogeveen ten herdenking van Roelof van Echten, 1625-1925.
Prijspenning voor het ruiterfeest in Relde, 16 juni 1920.
Prijspenning voor de eerste prijs, uitgereikt aan het paard Roza, belgisch type, tijdens een tentoonstelling in Eelde, 1929.
Prijspenning voor de cross-country paardenrace te Zeegse, 30 maart 1930.
Prijspenning voor de 1e prijs van de cross-country te Zuid-Laren, 30 maart 1930.
Penning, uitgereikt door het Nationaal Crisis-Comitè aan Linthorst Homan in dankbare herinnering. Mei 1936.
Penning, geslagen ter herdenking van G.J. van Wickevoort Crommelin, sportcommissaris van de Koninklijke Nederlandsch Automobiel Club, omgekomen op 10 mei 1940.
Gedenkpenning ter herinnering aan "Duizend jaren Drenthe", geslagen door de Drentsche studiekring D.H. van der Scheer te Assen, 1944.
Gedenkpenning, gewijd aan Robert Schuman bij gelegenheid van de oprichting van de Europese Gemeenschap voor Kolen en Staal. 9 mei 1950.
Gedenkpenning, geslagen ter ere van het vijftigjarig jubileum van den n.v. Grontmij, Grondverbetering en Ontginningsmaatschappij. 1955.
Gedenkpenning, geslagen tijdens de ondertekening van het Verdrag van Rome ter oprichting van de Europese Economische Gemeeschap. 1957.
Gedenkpenning, uitgereikt aan leden van het Comité Intèrimaire pour 1e Marchè Commun et l'Euratom. 1957.
Gedenkpenning ter gelegenheid van het negenhonderdjarig bestaan van de vesting Luxemburg. 1963.
Gedenkpenning van de kroning van Paulus VI als paus van Rome, 4 oktober 1965.
Gedenkpenning vanwege de honderdste geboortedag van Robert Schuman. 1986.
Penning van de Society for making Holland better known abroad. Z.j.
Beschrijving van de series en archiefbestanddelen
- Foto-album van de NIJLANTO, landbouw-, tuinbouw- en nijverheidstentoonstelling te Meppel, aangeboden aan Linthorst Homan als secretaris van het dagelijks bestuur., 1929, september.; 1; 1 deel.
- Plakboek, aangelegd door Linthorst Homan als burgemeester van Vledder en Commissaris van de Koningin van Groningen., 1932-1938.; 2; 1 deel.
- Los aangetroffen stukken in nr. 2., 1932-1938.; 3; 1 omslag.
- Brochures van Linthorst Homan als Commissaris van de Koningin in Groningen., 1939-1941.; 4; 1 band.
- Teksten van lezingen, gehouden door Linthorst Homan als Commissaris van de Koningin in Groningen, gepubliceerd in verslagen van universitaire zittingen., 1938-1940.; 5; 1 band.
- Verslag van de bijeenkomst te Woudschoten "tot versterking van de Nederlandsche gemeenschap", april 1939 en brochure, getiteld Aanpakken!, 1940., 1939-1940.; 6; 2 deeltjes.
- Ingebonden jaargangen van De unie, orgaan van de Nederlandsche Unie., 1940-1941.; 7-8; 2 banden.
  De banden zijn doublures, maar in elke band ontbreken nummers die in de andere band aanwezig zijn. Beide banden zijn van aantekeningen voorzien.
  - eerste band, 7
  - tweede band, 8
- Brochures, en pamfletten, uitgegeven door de Nederlandsche Unie., 1940-1941.; 9; 1 omslag.
- Kopie van de akte van oprichting van de Nederlandsche Unie, met oranje armband., 1940 augustus 20 en z.j.; 10; 1 stuk
- Tijdskentering, herinnering aan vernieuwingswerk vóór en na 10 Mei 1940, door Linthorst Homan., 1946.; 11; 1 deel.
- De Nederlandsche Unie en haar Driemanschap, rapport uitgebracht door de [desbetreffende] commissie., 1946 september 1.; 12; 1 deel.
- Stukken betreffende de bevrijding en het rechtsherstel van Linthorst Homan als Commissaris van de Koningin in Groningen., 1945-1947.; 13; 1 omslag.
- Stukken betreffende de opening van enkele handelstentoonstellingen in Groningen., 1939, 1948.; 14; 1 omslag.
- Album, houdende foto's van Linthorst Homans ambtelijk optreden als Commissaris van de Koningin te Groningen van 1938 tot 1940, illustraties en gedichten van Jan Boer., Z.j. (1941); 15; 1 band.
- Stukken betreffende koninklijke onderscheidingen en andere erediploma's., 1939-1966.; 16; 1 omslag.
- Dossiers inzake zijn bijdragen tot de geschiedschrijving over de Tweede Wereldoorlog en de Nederlandsche Unie, 1949-1983; 17-34
  - Stukken betreffende de afwikkeling van enkele financiële verplichtingen van de Unie en commentaren op het werk van de Parlementaire Enquêtecommissie en de publicaties in Onderdrukking en verzet. 1949-1952., 17
  - Het gemenebest, maandblad voor het Nederlandse volksgeheel en tot bevordering van de volkerengemeenschap, houdende een artikel van het voormalige Driemanschap.1950., 18; 1 deeltje.
  - Stukken betreffende een artikel van A.G. Jonker in De telegraaf over de Unie en een verzoek van de Stichting 1940-1945 om inlichtingen over J.A. Baars.1959-1961., 19; 1 omslag.
  - Stukken betreffende diverse publicaties en interviews van leden van het voormalig driemanschap.1960-1971., 20; 1 omslag.
  - Dossiers inzake de confrontatie van Linthorst Homan met documenten van anderen inzake de Nederlandsche Unie door het Rijksinstituut voor Oorlogsdocumentatie. 1972-1974., 21-23; 3 omslagen.
    - De stukken uit het archief van J. Barents en het rapport Uit de geschiedenis der Nederlandsche Unie van H. Roelfsema., 21
    - Documenten van Arnold Meijer inzake contacten van de Unie met Nationaal Front., 22
    - Documenten inzake contacten met de N.S.B., 23
  - Ingekomen concept van een manuscript van J.J.H.A. Bruna over de Nederlandsche Unie, met briefwisseling naar aanleiding van verzoeken om raadpleging en publicatie van dat manuscript.1971 en z.j., 24; 1 omslag.
  - Correspondentie met dr. L. de Jong en medeleden van het voormalig Driemanschap naar aanleiding van deel IV en deel V van Het koninkrijk der Nederlanden in de Tweede Wereldoorlog.1971-1973., 25; 1 pak.
  - Ingekomen concepten van deel IV en deel V van Het koninkrijk der Nederlanden in de Tweede Wereldoorlog. 1971-1973., 26-28; 3 pakken.
    - Deel IV, stencil, p. 1-811., 26
    - Deel IV, stencil, p. 812-1636., 27
    - Deel V, stencil, p. 1-375., 28
  - Briefwisseling met L.R.J. ridder van Rappard naar aanleiding van diens memoires.1972-1973., 29; 1 omslag.
  - Stukken betreffende de brochure van L. Einthoven naar aanleiding van deel IV van Het koninkrijk der Nederlanden in de Tweede Wereldoorlog.1972., 30; 1 omslag.
  - "Wat zijt ghij voor een vent",levensherinneringen van mr. J. Linthorst Homan.1974., 31; 1 omslag.
  - Recensies van "Wat zijt ghij voor een vent", en van delen IV en V van Het koninkrijk der Nederlanden in de Tweede Wereldoorlog.1973-1974., 32; 1 omslag.
  - Diverse ingekomen brieven en commentaren.1974., 33; 1 omslag.
  - Stukken betreffende deponeringen van archiefbescheiden door leden van het voormalig driemanschap in openbare archiefbewaarplaatsen. 1977-1983., 34; 1 omslag.
- Teksten van redevoeringen over regionale onderwerpen en zaken betreffende het nationale plan., 1936-1953.; 35; 1 pak.
- Teksten van redevoeringen met betrekking tot de Europese integratie, 1950-1981; 36-38; 3 pakken
  - 1950-1956, 36
  - 1957-1966, 37
  - 1967-1981, 38
- Europese landbouwpolitiek, [...] Rapport, ingediend bij de Europese beweging, door Linthorst Homan, met tweede rapport, 1950, 1951.; 39; 2 delen.
- Europese integratie, de spanning tussen economische en politieke factoren, door Linthorst Homan., 1955.; 40; 1 deel.
- `Waarom bovennationaal', onvoltooid manuscript van Linthorst Homan over de Europese integratie., 1985.; 41; 1 pak.
- Groepsfoto van de Internationale federatie van landbouwproducenten met generaal Eisenhower voor SHAPE., 1951 december 13.; 42; 1 stuk.
- Ingekomen beschikkingen naar aanleiding van zijn indiensttreding als Lid van de Hoge Autoriteit van de Europese Gemeenschap voor Kolen en Staal., 1952.; 43; 1 omslag.
- Kranteartikelen over de Europese integratie en de Brits- Franse verhoudingen., 1956, 1976.; 44; 1 omslag.
- Beschikking van de hoofdafdeling Publiekrecht van het Ministerie van Justitie van 21 januari 1959, nr. 68/259, houdende zijn eervol ontslag als lid van de Commissie Loterijwezen, met geleidebrief., 1959, januari 21.; 45; 2 stukken.